臺灣高等法院臺南分院刑事判決　　　　　　　九十三年度交上易字第三一號　　Ｃ
　　　上　訴　人　臺灣雲林地方法院檢察署檢察官
　　　被　　　告　甲　○　○
　　　選任辯護人　藍　庭　光　律師
右上訴人因被告過失致死案件，不服臺灣雲林地方法院九十二年度交易字第六一號中
華民國九十二年十一月二十八日第一審判決（起訴案號：臺灣雲林地方法院檢察署九
十二年度偵字第二一九九號），提起上訴，本院判決如左：
      主      文
上訴駁回。
      事      實
一、甲○○係東欣營造有限公司承作之雲林生活圈一號聯絡道工程施工所主任，為從
    事業務之人，原應注意於夜間施工路段附近，設置閃光施工警告燈號，用以警告
    車輛駕駛人前方道路施工，應減速慢行，依當時並無不能注意之情事，竟疏於注
    意而未設置，適蔡炳輝於八十九年二月二十六日晚間八時十五分許，酒後駕駛車
    牌號碼ＵＸ─五八一二號自用小客車，由北往南行經上開施工路段，即雲林縣麥
    寮鄉○○村○○路與雲一號道路施工路口處時，亦疏於減速慢行及注意車前狀況
    ，而撞及該處紐澤西護欄而翻覆，蔡炳輝因而受有顱內出血、頭部挫傷等傷害，
    經送醫急救，仍不治死亡。
二、案經被害人蔡炳輝之子乙○○訴由臺灣雲林地方法院檢察署檢察官偵查起訴。
      理      由
一、被告甲○○經合法傳喚無正當理由未到庭，惟右揭事實業據被告於原審審理時坦
    承不諱，復據告訴人乙○○於警訊、偵查時，指訴綦詳，復有現場暨車損照片、
    雲嘉區車輛行車事故鑑定委員會鑑定報告一份在卷可憑。被害人因本次車禍受傷
    死亡，亦經臺灣雲林地方法院檢察署檢察官督同檢驗員相驗屬實，並製有勘驗筆
    錄、相驗屍體證明書、驗斷書附卷足憑。
二、按施工警告燈號，用以警告車輛駕駛人前方道路施工，應減速慢行；設於夜間施
    工路段附近；本燈號分閃光燈號及定光燈號兩種，顏色為黃色或紅色；閃光燈號
    用於施工地段起迄點及特別危險處所，光度為二十至四十燭光，每分鐘閃爍五十
    五至七十五次，道路交通標線標誌設置規則第一百四十四條定有明文。被告為前
    揭施工路段之施工所主任，依法於業務上即負有前開注意義務，本件事故現場並
    未發現有上開規定所指之施工警告燈號，應係疏於設置無訛，被告因疏於設置施
    工警告燈號致被害人駕車撞及現場之紐澤西護欄而死亡，其有過失甚明。縱使本
    件被害人蔡炳輝飲酒過量違規駕車，行經施工路段未減速慢行及注意車前狀況，
    雖構成發生碰撞之危險，此際被害人亦負有注意看清路況之義務，以避免該危險
    之發生，且無任何致其不能注意之情事，其疏未注意而貿然酒後駕車而撞擊該工
    程之護欄，堪認亦有未注意看清路狀及酒後駕車之過失，其過失並為本件車禍發
    生之主要原因，然被告於本件車禍之發生，已有過失，有如前述，因此雖被害人
    於本件肇事，亦有原因力，並不影響被告自己之過失，且本件車禍經送臺灣省車
    輛行車事故覆議鑑定委員會鑑定結果，亦同此認定，此有該委員會鑑定意見書附
    卷可稽。而被害人又係因本次車禍而受傷死亡，被害人死亡與被告之過失行為間
    顯有相當因果關係，被告自應負業務過失致人於死之罪責。本件被告自白核與事
    證相符，事證明確，犯行洵堪認定，應依法論科。
三、查被告甲○○係從事業務之人，應注意於夜間施工路段附近，設置閃光施工警告
    燈號，用以警告車輛駕駛人，竟疏於注意而未設置，適蔡炳輝亦疏於減速慢行及
    注意車前狀況，而撞及該處紐澤西護欄而翻覆，因而受有顱內出血、頭部挫傷等
    傷害，急救無效死亡，核其所為，係犯刑法第二百七十六條第二項業務過失致死
    罪。公訴人認被告係犯刑法第二百七十六條第一項過失致人於死罪，所引用法條
    ，尚有未洽，惟因其構成犯罪之基本事實相同，公訴檢察官已於原審當庭更正，
    依刑法第二百七十六條第二項（原判決誤載為第一項，應予訂正）業務過失致人
    於死罪起訴，自毋庸再予變更起訴法條。
四、次按審判期日之訴訟程序，專以審判筆錄為證，刑事訴訟法第四十七條定有明文
    。本案於九十二年十一月十三日行準備程序時，受命法官於被告坦承認罪後，循
    被告辯護人聲請，於聽取公訴人意見後，由合議庭裁定改依簡式審判程序，並由
    受命法官獨任審判終結本案，有當日準備程序筆錄、刑事裁定、審判筆錄各一份
    在卷可稽，是本案所行訴訟程序，應無違誤。關於有罪判決書之製作格式，法無
    明文，而判決應記載事項，應依刑事訴訟法第三百零八條至第三百十條規定，至
    於全銜及案由欄之記載，應屬法官依其認為可使當事人瞭解之方式記載，並無強
    制規定應如何記載，況且原審判決為現行法院判決格式，自難任意以記載不周延
    而指判決違法。更何況訴訟程序行之「簡式審判程序」，係依刑事訴訟法第二百
    七十三條之一、第二百七十三條之二規定簡化調查證據之程序，並非規定法官應
    因而製作「簡式判決」，此觀刑事訴訟法規定自明。
五、原審以被告李政德已為有罪陳述，核其自白與事證相符，罪證明確，經合議庭裁
    定改依簡式審判程序，適用刑法第二百七十六條第二項、第四十一條第一項前段
    ，罰金罰鍰提高標準條例第一條前段、第二條規定，並審酌被告係該工地之施工
    負責人，被告明知工程形成路障對用路人具高度危險性，竟為貪圖一時便利，不
    顧法令規定，未為防護措施，擅自在上址施作工程，嚴重危害交通安全，其惡性
    固屬匪淺，惟犯後坦承犯行態度良好，自責甚深等一切情狀，量處有期徒刑六月
    ，並諭知如易科罰金以三百元折算一日。本院經核原判決認事用法，並無不合，
    量刑亦稱允當。上訴意旨，指摘原判決法院全銜下未記載「簡式判決」及案由未
    敘明經合議庭裁定，顯屬誤解，為無理由，應予駁回。
六、被告甲○○經合法傳喚，無正當理由未於審判期日到庭，爰不待其陳述，逕行判
    決。
據上論斷，應依刑事訴訟法第三百六十八條、第三百七十一條，判決如主文。
本案經檢察官蘇南桓到庭執行職務。
中    華    民    國      九十三      年      三      月      九        日
                                  臺灣高等法院臺南分院刑事第一庭
                                      審判長法官  黃    崑    宗
                                            法官  蔡    長    林
                                            法官  李    文    福
右正本證明與原本無異。
不得上訴。
                                      法院書記官  李    良    倩
中    華    民    國      九十三      年      三      月      十        日
附錄法條：
刑法第二百七十六條：
因過失致人於死者，處二年以下有期徒刑、拘役或二千元以下罰金。
從事業務之人，因業務上之過失犯前項之罪者，處五年以下有期徒刑或拘役，得併科
三千元以下罰金。
